【裁判字號】    97,訴,1179
【裁判日期】    971031
【裁判案由】    清償債務
【裁判全文】
臺灣板橋地方法院民事判決              97年度訴字第1179號
原      告  財政部國有財產局臺灣北區辦事處即孫錫玉之遺產
            管理人
法定代理人  丙○○
訴訟代理人  乙○○
被      告  甲○○
                      3號
訴訟代理人  楊雅惠律師
上列當事人間請求清償債務事件，經本院於民國97年10月7 日言
詞辯論終結，判決如下：
    主  文
被告應給付原告新臺幣壹佰貳拾萬玖仟貳佰伍拾捌元，及自民
國九十五年一月一日起至清償日止，按年利率百分之五計算之利
息。
訴訟費用由被告負擔。
本判決第一項於原告以新臺幣肆拾貳萬元為被告供擔保後，得假
執行；但被告如以新臺幣壹佰貳拾萬玖仟貳佰伍拾捌元為原告
預供擔保，得免為假執行。
    事實及理由
一、原告主張：
  (一)訴外人張瑞鳴前於民國89年10月2 日向安泰商業銀行股份有
    限公司（下稱安泰銀行）借款新臺幣（下同）190 萬元，由
    孫錫玉及被告甲○○為連帶保證人，並以孫錫玉所有坐落臺
    北市○○區○○段四小段438 地號及其上建號283 號、門牌
    號碼為臺北市○○街97號3 樓建物設定抵押權以供擔保。嗣
    張瑞鳴未依約償還借款，孫錫玉前開房地經法院裁定准予拍
    賣，經臺灣臺北地方法院民事執行處93年度執字第40592 號
    強制執行結果，債權人安泰商業銀行股份有限公司之債權包
    含本金、利息、違約金連同執行費用合計247 萬8,516 元，
    已獲足額清償。依民法第748 條、第280 條本文、第281 條
    第1 項之規定，被告應償還二分之一欠款金額123 萬9,258
    元予孫錫玉。惟孫錫玉已於90年5 月11日死亡，在臺灣地區
    並無民法第1131條所定親屬足資召開親屬會議，以定遺產管
    理人，經臺灣臺北地方法院以93年度財管字第29號民事裁定
    指定原告為孫錫玉之遺產管理人確定，爰依連帶保證之法律
    關係，提起本件訴訟。
  (二)併聲明：如主文所示。
二、被告則以：
  (一)被告不爭執曾簽署系爭安泰銀行150 萬元及40萬元之借據二
    紙擔任連帶保證人，然該二筆借款，實係孫錫玉自己之借款
    ，因孫錫玉為獨居老人，並無收入、存款，自其過世前十餘
    年起，均由義子即訴外人張瑞鳴照顧生活起居及資助部分生
    活費用，此有孫錫玉住居所之臺北信義分局福德派出所管區
    可以證明。89年間，孫錫玉突然表示想要回大陸去，故向安
    泰銀行申請借款，惟安泰銀行表示孫錫玉已年逾70歲不能擔
    任借款人，故孫錫玉借用張瑞鳴名義借款，孫錫玉再以自己
    為保證人，並提供不動產供抵押。被告當時是張瑞鳴之女友
    ，僅係應張瑞鳴之邀擔任孫錫玉上開借款之保證人。故孫錫
    玉實係以自己之不動產清償自己之債務，本件原告以孫錫玉
    遺產管理人之身分，請求被告均攤其所清償之借款，實無理
    由。且被告經營攤販生意，需扶養、照顧罹患俗稱玻璃娃娃
    症之妹妹，並無任何積蓄，亦無資力可清償此保證債務等語
    ，資為抗辯。
  (二)併為答辯聲明：原告之訴駁回。
三、得心證之理由：
  (一)原告主張之前揭事實，業據其提出與所述相符之安泰銀行借
    據、臺北市土地登記謄本、臺灣臺北地方法院93年度財管字
    第29號民事裁定及同法院民事執行處94年10月21日北院錦93
    執丁字第40592 號函暨強制執行金額計算書分配表等件影本
    為證，且被告就系爭借款契約及強制執行過程均不爭執，僅
    抗辯孫錫玉方為實際借款人，並以上情置辯。是本案所應審
    究者，乃系爭借款是否因安泰銀行限制年逾70歲者不能擔任
    借款人，孫錫玉始借用張瑞鳴之名義借款？
  (二)查經本院函詢安泰銀行年滿70歲是否得向該行借款並擔任借
    款人乙節，經該行回覆稱：並無限制年滿70歲不得於該行借
    款並擔任借款人等語，此有安泰銀行松山分行97年8 月22日
    （97）安松山發字第0977000084號函1 份在卷可憑（見本院
    卷第50頁），足見被告辯稱因安泰銀行表示年逾70歲者不能
    擔任借款人，故孫錫玉借用張瑞鳴之名義借款云云，並不足
    取。又本院依被告之聲請函詢臺北市政府警察局信義分局查
    明孫錫玉是否為獨居老人及扶養孫錫玉與提供其生活費之人
    ，經該局回覆：於97年7 月31日派員向孫錫玉之侄子張瑞民
    查訪，得知孫錫玉生前係獨居老人，生活費全賴張民家人資
    助等情，雖有該局97年8 月5 日北市警信分刑字第09731733
    300 號函1 份附卷可參（見本院卷第41頁），惟縱認受查訪
    人張瑞民陳報之上開情節屬實，亦無足證明孫錫玉確有借用
    張瑞鳴之名義借款之事實。是被告雖以上情置辯，然未舉證
    以實其說，自不能遽採，應堪認原告之主張為真實。
  (三)從而，原告主張依連帶保證之法律關係，訴請被告給付如主
    文第一項所示之金額，為有理由，應予准許。
四、原告陳明願供擔保請准宣告假執行，經核於法尚無不合，爰
    酌定相當之擔保金額准許之；並依職權宣告被告得預供擔保
    免為假執行。
五、本件事證已臻明確，兩造其餘主張陳述及所提之證據，經審
    酌後於本件判決結果無影響，爰不逐一論述，附此敘明。
六、據上論結，依民事訴訟法第78條、第390 條、第392 條第2
    項，判決如主文。
中    華    民    國    97    年    10    月    31    日
                  民事第二庭  法  官  張筱琪
以上正本係照原本作成
如對本判決上訴，須於判決送達後20日內向本院提出上訴狀
中    華    民    國    97    年    10    月    31    日
                              書記官  楊璧華


司法院資訊處製作；財團法人民間司法改革基金會備份。
